臺灣臺南地方法院刑事裁定
公　訴　人　臺灣臺南地方法院檢察署檢察官
聲　請　人
即　被　告　甲○○
選任辯護人　王叡齡　律師
聲　請　人
即　被　告　乙○○
選任辯護人　洪條根　律師
上列被告因九十三年度重訴字第二八號擄人勒贖案件，申訴准許
寄信，本院裁定如下：
    主   文
准許甲○○、乙○○與外人通信。
    理   由
一、聲請意旨略以：聲請人即被告甲○○、乙○○因涉擄人勒贖
    案件，經本院裁定羈押台灣台南看守所，然該所就被告欲寄
    朋友之信件，竟曲解法令，依羈押法之三十八條準用監獄行
    刑法第六十二條規定，限被告受信對象以最近親屬及家屬為
    限而不及朋友，對寄給朋友之信件，不予寄發，故聲請本院
    裁定准許寄信件給朋友等語。
二、聲請人主張：其因涉擄人勒贖案件，經本院裁定羈押台灣台
    南看守所，然該所就被告欲寄朋友之信件，依羈押法之三十
    八條準用監獄行刑法第六十二條規定，不予寄發給朋友之事
    實。經本院函台灣台南看守所，據該所於九十四年四月十九
    日以南所文戒字第０九四０００二一二二號函復，確有依法
    務部九十四年三月一日法矯字第０九四０九００六０四函示
    ，依依羈押法之三十八條準用監獄行刑法第六十二條規定，
    限被告受信對象以最近親屬及家屬為限而不及朋友。而被告
    尚有親屬，故其寄給朋友之信件，不予寄發，並無損其權益
    云云，函復甚明。是被告主張上開台灣台南看守所不讓其寄
    信給朋友之事，可認係真實。
三、經查：
    (1)人民有秘密通訊之自由。凡人民之其他自由及權利，不妨
      害社會秩序公共利益者，均受憲法之保障。以上各條列舉
      之自由權利，除為防止妨礙他人自由、避免緊急危難、維
      持社會秩序，或增進公共利益所必要者外，不得以法律限
      制之，憲法第十一條、第二十二條、第二十三條分別定有
      明文。是通信自由乃人民之基本人權，關於人民之權利如
      有限制必要，依中央法規標準法第五條第二款規定，應以
      法律定之。
    (2)被告甲○○、乙○○涉犯擄人勒贖等案件，經本院以有刑
      事訴訟法第一百零一條第一項第一款、第三款，有事實足
      認有逃亡之之虞；所犯為死刑、無期徒刑或最輕本刑為五
      年以上有期徒刑之罪，認為犯罪嫌疑重大，非予羈押，顯
      難進行追訴、審判或執行，而為羈押。並無因有事實足認
      為有湮滅、偽造、變造證據或勾串共犯或證人之虞限制其
      通信之自由。有前開羈押裁定附卷可稽。
    (3)被告甲○○、乙○○經羈押，其人身自由當受管束，應無
      疑異。惟對羈押被告之待遇及管束：管束羈押之被告，應
      以維持羈押之目的及押所之秩序所必要者為限。被告得自
      備飲食及日用必需物品，並與外人接見、通信、受授書籍
      及其他物件。但押所得監視或檢閱之。法院認被告為前項
      之接見、通信及受授物件有足致其脫逃或湮滅、偽造、變
      造證據或勾串共犯或證人之虞者，得依檢察官之聲請或依
      職權命禁止或扣押之。但檢察官或押所遇有急迫情形時，
      得先為必要之處分，並應即時陳報法院核准。依前項所為
      之禁止或扣押，其對象、範圍及期間等，偵查中由檢察官
      ；審判中由審判長或受命法官指定並指揮看守所為之。但
      不得限制被告正當防禦之權利。刑事訴訟法第一百零五條
      亦有明文。蓋羈押之被告，係未決之人，此種人尚未判決
      有罪確定，不過以犯罪嫌疑重大，有刑事訴訟法羈押事由
      ，予以羈束其人身自由，始身繫特定羈押處所。所有接見
      他人以及授受信物，除有特別規定外，仍應准其自由。然
      為保存證據，管理羈押處所秩序起見，應令遵守一定規則
      ，如有必要情形，亦許執行羈押管束人員，酌加種種之限
      制，以預防流弊也。又該法條於八十六年修正，羈押中被
      告之接見、通信、受授書籍及其他物件，押所雖得監視、
      檢閱，然有禁止或扣押之必要者，係由法院為之，但有急
      迫情形者，檢察官或押所得先為必要之處分，以因應實際
      需要，惟應即時陳報法院核准。本件聲請人為羈押中之被
      告，依上開立法理由說明，自得與外人通信；至管理機關
      之押所，則得以「檢閱」信件作為審查、管理之手段，以
      達保存證據暨管理秩序之目的；再查，依同法第三項之規
      定法院認被告為前項之接見、通信及受授物件有足致其脫
      逃或湮滅、偽造、變造證據或勾串共犯或證人之虞者，得
      依檢察官之聲請或依職權命禁止或扣押之。審究該法條之
      規定，即已就事前之審核及事後預防為各層面之考量，可
      認被告有與外人通信之自由。
    (4)另台灣台南看守所雖據法務部九十四年三月一日法矯字第
      ０九四０九００六０四函示，依羈押法之三十八條準用監
      獄行刑法第六十二條規定，限被告受信對象以最近親屬及
      家屬為限而不及朋友，限制被告與親屬以外之外人通信。
      然，法官於審判案件時，對於各機關就其職掌所作有關法
      規釋示之行政命令，固未可逕行排斥而不用，但仍得依據
      法律表示其合法適當之見解。大法官會議解釋釋字第一三
      七號解釋意旨參照。本院認羈押之被告係屬未決之犯罪嫌
      疑人與監所之已受判決確定之受刑人身分不同。且管束羈
      押之被告就其通信之管束，業於刑事訴訟法第一百零五條
      ，定有明文，無再依羈押法第三十八條準用監獄行刑法第
      六十二條規定之適用餘地，併為敘明。
四、依上說明，本院認依刑事訴訟法第一百零五條第二項、第
    三項之規定，羈押中之被告有與外人通信之權利，故被告請
    求准予與最近親屬及家屬以外之人通信，為有理由，應予准
    許。
據上論結，依刑事訴訟法第二百二十，裁定如主文。
中　　華　　民　　國　　94　　年　　9　　月　　19　　日
                  刑事第四庭    審判長法　官  蘇清水
                                      法　官  蔡直青
                                      法　官  洪榮家
以上正本證明與原本無異。
如不服本裁定，應於收受本裁定後五日內向本院提出抗告狀。
　　　　　　　　　　　　　　　　　　　書記官汪姿秀
中　　華　　民　　國　　94　　年　　9　　月　　19　　日
